最高法院刑事判決　　　　　　九十四年度台上字第五七二六號
　　上　訴　人　甲○○
　　　　　　　　　　　　街33.
　　　　　　　　　　　　234.
上列上訴人因違反槍砲彈藥刀械管制條例案件，不服台灣高等法
院高雄分院中華民國九十二年一月二十一日第二審判決（九十一
年度上訴字第一四三七號，起訴案號：台灣高雄地方法院檢察署
九十年度偵字第一０一七０號），提起上訴，本院判決如下：
    主  文
原判決撤銷，發回台灣高等法院高雄分院。
    理  由
本件原判決認定上訴人甲○○基於概括之犯意，自民國九十年五
月間某日起，未經許可，連續在高雄縣路竹鄉○○路二七七巷二
之三號右側五十公尺其所經營之車床工廠內，以教導式電腦車床
、鑽床、規度尺、游標卡尺及銼刀等工具，製造可發射子彈BERE
TTA 廠半自動手槍製造之金屬玩具手槍一枝（含彈匣一個，槍枝
管制編號0000000000）、具殺傷力之制式口徑九MM子
彈二顆及土造子彈一顆，另仿BERETTA 廠半自動手槍製造之金屬
玩具手槍六枝、仿COLT廠半自動手槍製造之玩具手槍一枝、子彈
三十四顆、工業用子彈二盒、子彈彈頭一百零九顆、子彈彈殼五
百八十九顆，因尚未製造完成而不具有殺傷力。嗣於九十年五月
二十四日下午三時十五分許，為警查獲，並扣得上開不具有殺傷
力之玩具手槍半成品三枝、子彈二十二顆、子彈彈頭三十四顆、
子彈彈殼四百二十七顆、子彈底火一盒、金屬管三支、實心金屬
九支、柱狀實心金屬九十一顆、已擊發彈殼五顆、教導式電腦車
床二台、鑽床三台、規度尺、游標卡尺及銼刀各一支等物，並循
線在高雄縣路竹鄉○○路一五０巷六號上訴人租處內扣得上開具
有殺傷力之仿BERETTA 廠半自動手槍製造之金屬玩具手槍一枝（
含彈匣一個，槍枝管制編號0000000000）、具殺傷力
之制式口徑九MM子彈二顆、不具有殺傷力之玩具手槍半成品四枝
、彈匣五個、子彈十二顆、工業用子彈一盒、子彈彈頭七十五顆
、子彈彈殼一百六十三顆、子彈底火三盒、實心金屬九支及改造
工具一批等物。因認第一審依想像競合犯關係從一重論處上訴人
連續未經許可，製造可發射子彈具有殺傷力之金屬玩具手槍罪刑
，為無不合，予以維持，駁回上訴人在第二審之上訴，固非無見
。
惟查：(一)按判決不載理由者當然為違背法令，所謂判決不載理由
，係指依法應記載於判決理由內之事項不予記載，或記載不完備
者而言，此為刑事訴訟法第三百七十九條第十四款上段之當然解
釋。而有罪之判決書，對於被告有利之證據不採納者，應說明其
理由，復為刑事訴訟法第三百十條第二款所明定，故有罪判決書
對於被告有利之證據，如不加以採納，必須說明其不予採納之理
由，否則即難謂非判決不備理由之違法。證人黃吉來於第一審審
理時，經審判長提示內政部警政署刑事警察局鑑驗通知書所載之
鑑驗證物後證稱：「編號九子彈彈殼二百十個係出油管的接頭，
是別人拿來讓我們加工的；編號七銅彈頭係子彈型鑰匙圈，需要
再鑽一個洞，再掛一個鑰匙圈就可以了，替人家加工的，只加工
鑽洞部分；編號十二改造槍管九枝是扳手模具，替人家加工，扳
手是機器用的，這不算成品，我們只是鑽洞，其中圓柱形的我看
過，頭方形有齒狀的我沒看過；編號十三打通槍管二枝，是風管
，替人家加工，我們是從中間鑽洞，已經是成品了；編號十七槍
機一枝是我們自己使用的零件；編號十九烏茲槍槓桿是扳手模具
，本來是圓柱體，我們加工車溝痕；編號二十槍管材料一枝是打
螺絲用的，別人拿來加工的；編號十彈頭二百十六顆是加工廠拿
給我們的，銅的原料，看加工廠需要做成什麼樣的零件，我們再
依照需要做成什麼。」（見第一審卷第一００、一０一頁）。所
供如果無訛，前揭編號之物件是否屬上訴人製造之半成品或製造
槍枝之材料，並非無疑。此為對上訴人有利之證據，原判決未予
採取，並未敘明其理由，自有判決不備理由之違法。(二)原判決事
實欄認定上訴人製造未完成之工業用子彈二盒，嗣於事實欄記載
查扣工業用子彈一盒，致事實欄之記載前後不符，已有未合；且
依卷內所附該工業用子彈之照片所示（見第一審卷第四十四頁）
，該子彈具有完整之外包裝；且內政部警政署刑事警察局鑑驗通
知書記載「送鑑工業用子彈貳盒，認均係口徑0.27吋建築工業用
彈，具底火及火藥，惟均不具金屬彈頭，認均不具殺傷力」（見
九十年度偵字第一０一七０號卷第四十九頁編號八）。如果無訛
，該工業用子彈之外包裝完整，又屬工業用子彈，是否一般人均
能從市場購得？該工業用子彈是否為上訴人所製造之半成品，並
非無疑。原判決未調查審認，遽行判決，自嫌速斷，難昭折服。
(三)按訊問被告，除有急迫情況且經記明筆錄者外，應全程連續錄
音；必要時，並應全程錄影。又筆錄內所載之被告陳述與錄音或
錄影之內容不符者，除有急迫情況且經記明筆錄而未錄音、錄影
之情形外，其不符之部分，不得作為證據。刑事訴訟法第一百條
之一第一項、第二項定有明文。此等規定於司法警察（官）詢問
犯罪嫌疑人時準用之，又為同法第一百條之二所明定。故審理事
實之法院，遇有被告抗辯其未有如訊（詢）問筆錄所載之陳述時
，應先調取該訊（詢）問過程之錄音或錄影帶，加以勘驗，以判
斷該筆錄所載被告之陳述得否作為證據。上訴人於原審調查時供
稱警詢供詞答非所問，伊沒有這樣說，是警察寫錯等語（見原審
卷第二十六頁）。原審未調取該詢問過程之錄音或錄影帶加以勘
驗，以判斷該警詢筆錄所載上訴人之陳述得否作為證據，遽採為
論處上訴人之犯罪依據，難認適法。(四)證人林泓毅於原審證稱：
「（編號八號、七號的證物？）這兩枝手槍是我寄放的。」、「
（今日提示的七號、八號證物，就是你請他改造的手槍？）這兩
把玩具手槍甲○○說不能改造，後來我才再買兩把去給他改造。
」（見原審卷第一四二頁）。如果無訛，編號七號及八號證物，
似非屬上訴人所有，亦非供其犯罪所用。原審未詳加調查審認，
遽為沒收之諭知，亦有未當。上訴意旨執以指摘原判決不當，非
無理由，應認原判決有發回更審之原因。
據上論結，應依刑事訴訟法第三百九十七條、第四百零一條，判
決如主文。
中　　華　　民　　國　九十四　年　　十　　月　 十四　 日
                      最高法院刑事第十一庭
                          審判長法官  洪　清　江
                                法官  石　木　欽
                                法官  李　伯　道
                                法官  林　勤　純
                                法官  陳　晴　教
      本件正本證明與原本無異
                                      書  記  官
中　　華　　民　　國　九十四　年　　十　　月　二十四　日
                                                      Ｌ
